臺灣嘉義地方法院刑事判決　　　　　　　 99年度訴字第778號
公　訴　人　臺灣嘉義地方法院檢察署檢察官
被　　　告　陳榮良
選任辯護人　黃木春律師
上列被告因誣告案件，經檢察官提起公訴（99年度偵續一字第3
號），本院判決如下：
    主  文
陳榮良犯誣告罪，處有期徒刑伍月，減為有期徒刑貳月拾伍日。
。
    犯 罪 事 實
一、陳榮良於民國96年2月13日14時40分許(公訴意旨誤為16時許
    ) ，在嘉義市○○路與德明路口即嘉義市政府警察局第一分
    局北鎮派出所（下稱北鎮派出所）右側，遇見其兄陳榮塘，
    陳榮塘向其質問為何毆打父親，陳榮良竟出拳毆打陳榮塘，
    其弟陳榮義見狀隨即上前參與衝突，3人因地勢不平摔倒在
    地扭打。
    陳榮良明知其弟陳榮寰當時在附近，並未於扭打當時將其推
    倒在地及對其毆打，竟意圖使他人受刑事處分，而基於誣告
    之犯意，於96年2月15日19時許，向北鎮派出所警員黃敬育
    虛捏陳榮寰有於上揭時、地將其推倒在地，並與陳榮塘、陳
    榮義聯手毆打其成傷，誣告陳榮寰涉以傷害犯嫌（陳榮良與
    陳榮塘、陳榮義互告傷害部分，經臺灣嘉義地方法院檢察署
    檢察官以96年度調偵字第268號聲請簡易判決處刑，陳榮良
    業於本院審理時撤回告訴，經本院以96年度易字第682號判
    決不受理確定。陳榮良告訴陳榮寰傷害部分，業於偵查中撤
    回告訴，經臺灣嘉義地方法院檢察署檢察官以99年度偵字第
    759號為不起訴處分確定）。
二、案經陳榮寰訴請臺灣嘉義地方法院檢察署檢察官偵查起訴。
    理  由
一、按被告以外之人於審判外之陳述，雖不符刑事訴訟法第159
    條之1 至第159 條之4 之規定，而經當事人於審判程序同意
    作為證據，法院審酌該言詞陳述或書面陳述作成時之情況，
    認為適當者，亦得為證據。當事人、代理人或辯護人於法院
    調查證據時，知有第159 條第1 項不得為證據之情形，而未
    於言詞辯論終結前聲明異議者，視為有前項之同意，刑事訴
    訟法第159 條之5 定有明文。查本件被告陳榮良及其辯護人
    於言詞辯論終結前，對於下述本院採為認定犯罪事實依據之
    各項證據之證據能力，均未聲明異議（見本院卷第21、110
    頁），復經本院於審理時逐一提示予被告及其辯護人表示意
    見（見本院卷第213 至217 頁），本院審酌該等證據之取得
    過程並無瑕疵，與本案待證事實間復具有相當之關聯性，以
    之為本案證據並無不當，自得採為本件認定事實之基礎，合
    先敘明。
二、訊據被告固坦承有於99年2 月13日14時40分許在北鎮派出所
    右側與證人即其兄陳榮塘、其弟陳榮義發生衝突、扭打並跌
    倒在地，及於同年月15日19時許前往北鎮派出所，向證人即
    北鎮派出所警員黃敬育對證人陳榮塘、陳榮義及告訴人陳榮
    良就上開扭打事件提出傷害告訴，並指訴告訴人有出手將伊
    推倒並與證人陳榮塘、陳榮義共同出手毆打伊等之事實，惟
    矢口否認有何誣告犯行，辯稱：伊並未誣告告訴人，告訴人
    確實於當時與證人陳榮塘、陳榮義一起打伊，伊倒在地上的
    時候，告訴人過來，伊確認告訴人有打伊云云。辯護人亦為
    其辯護：(一)被告於96年2 月15日19時許前往北鎮派出所製作
    之警詢筆錄，經移送臺灣嘉義地方法院檢察署後有存檔保存
    ，該保存卷警詢筆錄第3 頁第16行記載有「陳榮寰即將我推
    倒」，又劃線刪除，證人黃敬育雖於檢察事務官詢問中表示
    並未刪除，並提出嘉義市警察局第一分局存檔之筆錄影本為
    證，然當時證人黃敬育可能因為忙碌，於被告表示刪除時，
    忘記刪除，且事隔已久，於檢察事務官詢問中記憶有誤，是
    被告始終均未指訴當時遭告訴人推倒。(二)本件證人洪敏、
    陳榮塘、陳榮義及黃銘煌等人就上開扭打事件發生時，所為
    證述相同之處，如證述證人陳榮塘出言指責「你為何打父親
    」、「你這樣很不孝」等語，然當時係前往警局製作告訴人
    遭被告傷害之筆錄，如此質問顯不相干。又證人陳榮塘、陳
    榮義及告訴人均人高體壯，被告獨自一人豈有上前尋釁之理
    ？況被告眼睛受傷瘀血，明顯係遭人毆打，惟上開證人均證
    述無人毆打被告。再者，99年2 月13日下午，係為告訴人於
    前晚遭毆打事件前往北鎮派出所製作筆錄，證人陳榮塘、陳
    榮義係陪同告訴人前往，如證人陳榮塘、陳榮義與被告發生
    衝突，告訴人豈有眼見2 位兄長與被告扭打而置身事外之理
    ？由上開不合理處，可見其等證述均非可採。(三)上開證人對
    於案發時告訴人當時現場之位置，所述均屬矛盾，且告訴人
    及證人陳榮塘前後供述不一，明顯不實。(四)證人即當時在北
    鎮派出所前陪同告訴人前往製作筆錄之律師黃銘煌均曾受證
    人陳榮塘、陳榮義、洪敏及告訴人等案件之委任，其證言
    明顯偏頗，不能採信。(五)被告當時遭人毆打，在此情形下，
    甚難分辨係由何人毆打，且當時告訴人在現場，縱使告訴人
    經認定並無出手，惟依當時現場情狀，被告仍有誤認告訴人
    參與其中之可能，而非故意捏造事實而為誣告云云。經查：
  (一)被告於96年2 月15日19時許，向證人黃敬育對證人陳榮塘、
    陳榮義及告訴人就96年2 月13日下午在北鎮派出所右側所發
    生之扭打事件，提出傷害告訴，並指訴告訴人將其推倒在地
    ，並與證人陳榮塘、陳榮義聯手毆打其成傷之事實，業據證
    人黃敬育於偵查中證述：96年2 月15日19時許被告警詢筆錄
    ，是伊任職北鎮派出所期間受理報案而製作的，當天作筆錄
    的時候，調查筆錄第3 頁第15行（應為第16行）「陳榮寰即
    將我推倒」一句並沒有修正筆錄劃掉該句，第一分局檔案室
    存檔的筆錄備份影本，筆錄中有更改的地方，均有請被告按
    捺指紋。96年2 月15日製作筆錄當天，被告製作筆錄的意思
    ，是96年2 月12日、96年2 月13日（筆錄均誤繕為98年）的
    傷害案都要對告訴人提出告訴。移送至臺灣嘉義地方法院檢
    察署之移送書，僅提及證人陳榮塘、陳榮義與被告互毆，未
    提及告訴人，可能是偵查佐製作移送書的時候遺漏，被告製
    作警詢筆錄時，確實有表示要針對96年2 月13日（筆錄誤繕
    為98年）的傷害案件對告訴人提出傷害告訴等語明確（見98
    年度交查字第2122號卷第5 至6 頁），核與被告於偵查及本
    院審理中供承：伊有在96年2 月15日19時許向證人黃敬育對
    告訴人提出告訴，告訴內容為告訴人有在96年2 月13日下午
    在北鎮派出所右側，告訴人、證人陳榮塘、陳榮義共同毆打
    伊成傷等語（見98年度交查字第2122號卷第6 頁、本院卷第
    218 頁），均屬相符，並有證人黃敬育於偵查中庭呈之嘉義
    市政府警察局第一分局檔案室存檔之96年2 月15日19時許調
    查筆錄影本1 份存卷可參（見98年度交查字第2122號卷第8
    至11頁）。足見被告確曾於96年2 月15日19時許向證人黃敬
    育對證人陳榮塘、陳榮義及告訴人就96年2 月13日下午在北
    鎮派出所右側附近所發生之扭打事件，提出傷害告訴，並指
    訴告訴人將其推倒在地，並與證人陳榮塘、陳榮義聯手毆打
    其成傷等情，應屬明確。辯護人上開辯稱：被告於96年2 月
    15日19時許前往北鎮派出所製作之警詢筆錄，經移送臺灣嘉
    義地方法院檢察署後有存檔保存，該保存卷警詢筆錄第3 頁
    第16行記載有「陳榮寰即將我推倒」，又劃線刪除，證人黃
    敬育雖於檢察事務官詢問中表示並未刪除，並提出嘉義市警
    察局第一分局存檔之筆錄影本為證，然當時證人黃敬育可能
    因為忙碌，於被告表示刪除時，忘記刪除，且事隔已久，於
    檢察事務官詢問中記憶有誤，是被告始終均未指訴當時遭告
    訴人推倒云云，惟：(1)觀諸臺灣嘉義地方法院檢察署存檔之
    097 偵檔000000-0保存卷，其中第3 頁第16行固有記載「陳
    榮寰即將我推倒」，並於上開文字上有劃線之記號，然此是
    否即可遽認為刪除之表示，尚非無疑，辯護人逕自推論為刪
    除，似嫌率斷。(2)對照上開保存卷警詢筆錄，其他更改、刪
    除處，被告均按捺指印於其上，且上開文字係被告是否對告
    訴人提出傷害告訴之關鍵，證人黃敬育對於其他於案情無關
    宏旨之文字誤繕處均請被告按捺指印存證，則對此攸關傷害
    案件是否成立之關鍵處，應無漏請被告按捺指印之理。況且
    被告於其他無關輕重之處，均按捺指印，倘如被告明確向證
    人黃敬育表示欲刪除上開文字，被告亦應能主動告知證人黃
    敬育應按捺指印，是應可推論上開文字之劃線，應非刪除之
    表示。(3)上開保存卷警詢筆錄上開文字上劃有一線，並於前
    方，有打勾之記號，對照該份筆錄其他刪除處，並無在該行
    前方打勾之記號，且其他刪除處均係明確劃3 、4 條線以觀
    ，是證人黃敬育如欲刪除上開文字，應會依其習慣直接明確
    劃3 、4 條線以臻明確，且無在其前方打勾，由此亦可窺知
    ，上開劃線應非表示刪除。(4)上開文字後文，另有記載「在
    地，所以真實是我被他們三人圍住毆打」，倘如上開文字之
    劃線為刪除之表示，其後之文字，亦應同為刪除，方符刪除
    之意旨，然上開文字後文並未如同上開文字有劃線之情形，
    亦見上開文字上之劃線並非刪除之表示。(5)被告於歷次偵查
    及本院審理中均明確表示當時告訴人將其推倒、毆打成傷，
    業如前述，倘如被告於警詢當時表示欲刪除該處，豈又於其
    後明確表示上開陳述之理？執是，上開保存卷警詢筆錄上開
    文字上之劃線，應非表示刪除之意思，而非無可能係參與上
    開傷害案件偵查之相關人員於閱覽上開筆錄時標註記號，是
    辯護人上開所辯，委無可採。
  (二)96年2 月13日14時40分許在北鎮派處所右側附近，係被告先
    與證人陳榮塘發生衝突，證人陳榮義再加入扭打行列，3 人
    並因地勢不平跌倒在地，扭打過程中，告訴人並未參與其中
    ，亦無出手推倒被告、毆打被告等節，業據證人即當時在北
    鎮派出所前陪同告訴人前往製作筆錄之律師黃銘煌於本院審
    理中證述：96年2 月13日下午2 、3 時許，伊與證人洪敏
    、陳榮塘、陳榮義及告訴人一起去北鎮派出所，當時是為了
    告訴人與被告打架事情前往製作筆錄，製作筆錄過程中全程
    在場，離開時一起出來。被告在伊等製作筆錄時，並不在場
    ，伊等製作筆錄完就一起出來，至於是何人走在前面，沒有
    印象，伊走出來之後與告訴人一起討論製作筆錄情形，證人
    洪敏在伊附近，伊與告訴人邊走邊談，在派出所右側，往
    北港方向，在派出所右側十字路口路邊走。出來時候，伊等
    在那邊等，因為告訴人要等司機，後來被告下車，本來要走
    進派出所，又朝伊等方向走過來，被告走過來的時候，證人
    洪敏剛好走進禮品店，被告沒有碰到證人洪敏，證人陳
    榮塘上前質問被告，2 人發生口角，被告動手打證人陳榮塘
    ，2 人發生拉扯，後來證人陳榮義有加入進去，加入時候，
    被告與證人陳榮塘是否已經跌倒在馬路上已經忘了，最後他
    們3 人都跌在馬路上，只有他們3 人，沒有其他人加入。告
    訴人那時站在伊旁邊，沒有過去拉也沒有勸架，他們3 人跌
    倒的時候，剛好有派出所警員騎車經過，路人說警察沒有處
    理，所以警察就處理，拉扯時間很短，是停等紅綠燈，警察
    出面將他們拉開。他們3 人拉扯的時候，告訴人就在伊旁邊
    ，伊也沒有過去拉開他們，因為感覺無法拉開，伊距離拉扯
    的地方約有2 、3 公尺，整個過程中，告訴人完全沒有過去
    跟被告講話，站的位置可以看到，但是完全沒有言語交談、
    肢體動作，3 人拉扯是因為被告與證人陳榮塘口角引起的。
    被告前打證人陳榮塘，他們拉扯，靠在電線桿上，有人踩空
    ，就跌倒在地上，伊不知道證人陳榮義加入的時間，整個過
    程都在拉扯，感覺拉扯很嚴重。告訴人應該有看到他們3 人
    拉扯的過程，被告走過來之後，伊一直看那邊，沒有看到告
    訴人去何處，但是伊確定告訴人沒有靠近他們打架的區塊，
    整個最後結束，警察拉起來之後，被告跑到派出所，證人陳
    榮義、陳榮塘也跟著進去，告訴人跑去撿地上的東西，所以
    當時告訴人是在附近。當時伊將注意力放在被告身上，告訴
    人與他們3 人距離很近，伊等本來往北港方向，要等車，伊
    等在講話，伊無法確定他們3 人爭執的時候，告訴人是否確
    實站在伊旁邊，但可以肯定告訴人沒有加入他們。伊與告訴
    人、證人陳榮義、陳榮塘及洪敏是在一起沒有錯，但是是
    散開的，伊與告訴人在一起講話，討論筆錄內容，證人洪敏
    在被告走過來時，往店裡面進去，證人洪敏沒有看到被
    告走過來等語明確（見本院卷第207 至213 頁），核與證人
    即告訴人於本院審理中證述：96年2 月13日下午，伊與證人
    洪敏、陳榮塘、陳榮義及黃銘煌前往北鎮派出所報案，是
    為了前一天晚上被告傷害伊的案件。做完筆錄後，走出來在
    派出所右側地方，右側當時有一間恩典方塊酥商店，後來看
    見被告往證人陳榮塘、洪敏、黃銘煌及陳榮義方向走過來
    ，再來就跟證人陳榮塘發生衝突，證人陳榮塘質問被告為何
    打證人洪敏，被告就出拳毆打證人陳榮塘。伊當時急著要
    離開，要跟證人陳榮塘、陳榮義、洪敏分開，之後就看到
    衝突了。衝突的時候，證人黃銘煌在場，伊與證人黃銘煌站
    在一起。當時伊距離被告、證人陳榮塘、陳榮義打架的地方
    ，最近時距離約3 至5 公尺，證人黃銘煌沒有上前勸架，伊
    距離證人黃銘煌最近時約1 公尺，伊沒有出手推被告。之後
    ，事情發生了，他們後來有進去北鎮派出所，伊有撿到1 個
    包包，他們打完之後地上有一些他們的東西，不知道是誰的
    ，撿一撿、收一收，伊送進去北鎮派出所交給警員等語（見
    本院卷第127 至132 頁），證人陳榮塘於偵查及本院審理中
    證述：96年2 月13日下午是到北鎮派出所報案，伊與證人陳
    榮義陪告訴人前往，證人洪敏、黃銘煌也一起前往，告訴
    人製作完筆錄後，就先離開派出所，送告訴人去看醫生。伊
    是最後走出北鎮派出所，告訴人、證人洪敏及證人黃銘煌
    先走，證人陳榮義是走在伊前面。伊看見被告走向伊，用肩
    膀撞伊，並出拳毆打伊，伊就上前抱住被告，證人陳榮義有
    上前，後來3 人跌倒在地上。打架地點在北鎮派出所出來的
    右邊等語（見96年度偵字第3541號影卷第15至16頁、99年度
    偵續一字第3 號卷第43至44頁、本院卷第134 至136 、139
    、141 至142 、144 至145 頁），證人陳榮義於偵查及本院
    審理中證述：96年2 月13日下午伊與證人洪敏、陳榮塘、
    黃銘煌陪告訴人去北鎮派出所製作筆錄。當時被告自己一人
    從派出所外面馬路走過來，證人陳榮塘與被告距離最近，證
    人陳榮塘罵被告，後來被告就出拳打證人陳榮塘，伊上前，
    伊等3 人都跌倒在地上，在排水溝附近。證人即當時被告司
    機蔡昇泰可能是最後出現的等語（見96年度偵字第3541號影
    卷第16頁、本院卷第147 至148 、150 至151 、156 至157
    頁），證人蔡昇泰於偵查及本院審理中證述：96年2 月13日
    14時40分許，伊載被告前往北鎮派出所製作筆錄，到北鎮派
    出所前先讓被告下車，伊去停車，停車過程中有看見證人陳
    榮塘、陳榮義、黃銘煌，伊看見被告倒在地上，證人陳榮塘
    、陳榮義圍在被告旁邊，伊沒有看見他們3 人互毆的過程，
    轉到德明路的時候，有看見告訴人，可以確定被告倒地時，
    告訴人並沒有在被告旁邊。那時候那裡附近全部有證人陳榮
    塘、陳榮義、黃銘煌及告訴人等語（見96年度調偵字第268
    號影卷第36頁、本院卷第158 至160 頁），均屬大致相符。
    另參以證人黃銘煌雖於當時陪同告訴人前往北鎮派出所製作
    筆錄，並於其後受告訴人、證人陳榮塘、陳榮義委任處理本
    件被告告訴其等3 人傷害案件，此有刑事委任狀1 紙存卷可
    參（見96年度偵字第3541號影卷第5 頁），及於證人洪敏
    、陳榮塘、陳榮義及告訴人其他案件中受任為代理人，有辯
    護人提出之相關裁定、判決附卷可稽（見本院卷第238 至25
    7 頁），惟上開各該案件業經審結後終止，而證人黃銘煌又
    與被告及告訴人均無親友關係，亦無仇怨，復於本院審理中
    具結，自無甘冒偽證罪重典，甚或違反相關律師守則遭受懲
    戒之風險，僅為圖構陷被告而為不利被告之虛偽證述，進而
    袒護目前已無任何利害關係之告訴人之理，是證人黃銘煌上
    開證述，應堪採憑。復參以證人蔡昇泰當時係受僱被告之司
    機，仍於檢察官訊問具結後，為上開被告倒地時告訴人確定
    未在被告旁邊等有利於被告之證述，亦足見其證述有其相當
    之憑信性。是依據上開證人證述以觀，當時被告上前走向證
    人陳榮塘，其等2 人先發生衝突，之後，證人陳榮義加入拉
    扯、扭打過程，並因地勢不平，3 人最後均倒地，告訴人並
    未參與其等3 人之拉扯、扭打過程，亦無出手推倒、毆打被
    告等情，均堪認定。
  (三)至辯護人辯稱：上開證人對於案發時告訴人當時現場之位置
    ，所述均屬矛盾，且告訴人及證人陳榮塘前後供述不一，明
    顯不實。證人即當時在北鎮派出所前陪同告訴人前往製作筆
    錄之律師黃銘煌均曾受證人陳榮塘、陳榮義、洪敏及告訴
    人等委任，其證言明顯偏頗，不能採信云云。惟：(1)案發當
    時告訴人確在現場，業據上開證人證述如前。證人洪敏雖
    於本院審理中證述：當天告訴人都沒有在現場，告訴人並沒
    有站在證人黃銘煌旁邊，告訴人要是有來，伊會知道云云（
    見本院卷第118 頁），此應係袒護告訴人所為之不實陳述，
    實不足取，本院並未將其證述採為證據。(2)證人陳榮塘、陳
    榮義雖就告訴人當時所處位置證述不詳（見本院卷第140 、
    146 、151 至152 頁），或證人陳榮塘、告訴人前後陳述略
    有出入，然告訴人於被告、證人陳榮塘、陳榮義3 人拉扯、
    扭打過程中所處之位置，業經告訴人、證人黃銘煌上開證述
    相符，且證人陳榮塘係其等5 人最後步出派出所，最先與被
    告發生口角、衝突，證人陳榮義其後加入拉扯、扭打過程，
    最後3 人均倒地，告訴人並未參與其中等當日扭打過程前後
    之基本事實，亦均據證人黃銘煌、陳榮塘、陳榮義及告訴人
    上開證述互核無誤，況另有證人蔡昇泰證述告訴人不在被告
    倒地位置旁邊等情節，是上開證人陳榮塘、陳榮義證述或略
    有不符、閃躲之處，告訴人前後陳述略有出入之處，仍無礙
    基本事實之確定。(3)至證人黃銘煌證述之憑信性，自證人蔡
    昇泰證述告訴人不在被告倒地位置旁邊等情節以觀，倘若告
    訴人當時確有出手推倒、毆打被告之舉，則於被告倒地時，
    告訴人之位置應係立於被告身旁，由此亦可佐證，告訴人當
    時並未出手推倒、毆打被告，證人黃銘煌上開證述與此係屬
    相符，其憑信性即屬無疑。是上開辯護人所稱，均無所據。
  (四)又辯護人上開辯稱：本件證人洪敏、陳榮塘、陳榮義及黃
    銘煌等人就上開扭打事件發生時，所為證述相同之處，如證
    述證人陳榮塘出言指責「你為何打父親」、「你這樣很不孝
    」等語，然當時係前往警局製作告訴人傷害筆錄，如此質問
    顯不相干。又證人陳榮塘、陳榮義及告訴人均人高體壯，被
    告獨自一人豈有上前尋釁之理？況被告眼睛受傷瘀血，明顯
    係遭人毆打，惟上開證人均證述無人毆打被告。再者，99年
    2 月13日下午，係為告訴人於前晚遭毆打事件前往北鎮派出
    所製作筆錄，證人陳榮塘、陳榮義係陪同告訴人前往，如證
    人陳榮塘、陳榮義與被告發生衝突，告訴人豈有眼見2 位兄
    長與被告扭打而置身事外之理？由上開不合理處，可見其等
    證述均非可採云云。惟查被告與告訴人除本案及傷害前案外
    ，被告亦另與證人陳榮塘、陳榮義有傷害案件，足見被告與
    證人陳榮塘、陳榮義及告訴人間感情實屬不睦，是彼等之間
    是否仍有其餘恩怨未了，是否牽涉證人洪敏，均非無可能
    ，是證人陳榮塘上開質詰，並非不符常理。至於被告何以單
    身上前，理由誠屬多端，且上開證人均係證述證人陳榮塘先
    以上開言語責罵、質問被告，足見被告上前未必尋釁。況縱
    使被告單身一人，即未必不敢上前尋釁，辯護人上開所稱違
    背生活經驗法則云云，實屬誤會。又證人陳榮塘、陳榮義雖
    就當時告訴人所在位置證述不詳（見本院卷第140 、146 、
    151 至152 頁），或證人黃銘煌、陳榮塘、陳榮義及告訴人
    上開證述均未就被告右眼如何遭毆打乙情，明確證述，然告
    訴人於被告、證人陳榮塘、陳榮義3 人拉扯、扭打過程中所
    處之位置，業經告訴人、證人黃銘煌上開證述相符，且證人
    陳榮塘係其等5 人最後步出派出所，最先與被告發生口角、
    衝突，證人陳榮義其後加入拉扯、扭打過程，最後3 人均倒
    地，告訴人並未參與其中等當日扭打過程前後之基本事實，
    亦均據證人黃銘煌、陳榮塘、陳榮義及告訴人上開證述互核
    無誤，況另有證人蔡昇泰證述告訴人不在被告倒地位置旁邊
    ，是上開證人證述部分情節縱有不詳，亦與本院所認定之上
    開基本事實並無矛盾、違誤之處。至辯護人稱告訴人並無袖
    手旁觀證人陳榮塘、陳榮義與被告發生衝突之理云云，實非
    經驗法則所必然。是辯護人為被告上開辯護，亦無足採。
  (五)按誣告罪之成立，以明知所告事實之虛偽為要件，最高法院
    20年上字第253 號判例意旨可資參照。查被告於96年2 月15
    日19時許向證人黃敬育對告訴人就上開扭打事件提出傷害告
    訴時，係明確指訴告訴人將其推倒在地，並出手與證人陳榮
    塘、陳榮義共同毆打伊乙節，有上開證人黃敬育庭呈之調查
    筆錄影本可參，且為被告於偵查中、本院審理中屢屢指訴明
    確（見96年度偵字第3541號影卷第15頁、98年度交查字第21
    22號卷第6 至7 頁、本院卷第218 至219 頁）。是被告於告
    訴人並未參與上開扭打過程之情節下，仍明確指訴告訴人有
    出手推倒、毆打伊等無中生有之情節，足見被告確有明知所
    申告之事實為虛偽，而仍執意提出告訴。辯護人雖另辯稱：
    被告當時遭人毆打，甚難分辨係由何人毆打，且當時告訴人
    在現場，縱使告訴人經認定並無出手，惟依當時現場情狀，
    被告仍有誤認告訴人參與其中之可能，而非故意捏造事實而
    為誣告云云。然縱使被告當時遭到毆打，受有若干如右眼瘀
    血等之傷害，然上開傷害並非嚴重至神智不清之程度，且觀
    諸被告於上開扭打過程後，仍能進北鎮派出所尋求協助乙情
    ，足見被告當時縱遭毆打，對於客觀上何人出手拉扯、毆打
    等情節，斷無誤認、失憶等可能。況縱若被告當時遭毆打後
    ，因告訴人身在現場並與其有宿怨之情形下，導致誤認告訴
    人與證人陳榮塘、陳榮義有共同犯意聯絡，然亦應申告告訴
    人當時在現場，其雖未出手，然於主觀上非無授意證人陳榮
    塘、陳榮義為之之可能，而非在斷無誤認可能之客觀情節上
    加油添醋，憑添無中生有之情節，進而對告訴人提出上開傷
    害告訴之理。是被告憑添告訴人積極出手等與客觀事實不符
    之情節，足見被告確屬明知所告事實為虛偽，進而誣告告訴
    人，甚為明灼。辯護人上開辯稱，委無可採。
  (六)綜上所述，96年2 月13日14時40分許在北鎮派出所前，被告
    係與證人陳榮塘、陳榮義發生扭打衝突，並因地勢不平，3
    人均跌倒在地，告訴人雖在現場附近，然並未參與扭打過程
    ，亦無出手推倒、毆打被告，被告明知此節，竟仍憑空虛捏
    告訴人在客觀上有積極出手推倒、毆打伊云云之情節，進而
    向有犯罪偵查權限之公務員申告告訴人涉犯傷害罪嫌，被告
    涉犯上開誣告犯行，自屬明確。被告上開所辯，均係臨訟卸
    責之詞，不足採信。從而，本件事證已臻明確，被告上開誣
    告犯行，洵堪認定，應予依法論科。
三、核被告陳榮良所為，係犯刑法第169 條第1 項之誣告罪。爰
    審酌被告尚無構成累犯之犯罪前科，有上開臺灣高等法院被
    告前案紀錄表1 份在卷可參，被告於本院審理中自承：專科
    畢業之智識程度，已婚，有3 個成年孩子，目前經營高雄福
    德木業公司，伊為負責人，月薪約新臺幣5 、6 萬元，太太
    目前有工作，伊母親已經往生，父親仍健在，父親原與伊同
    住30多年，4 、5 年前搬出去，目前與證人陳榮義同住，伊
    有5 個兄弟、1 個妹妹，目前家中無人需伊扶養等家庭狀況
    ，其於明知其對告訴人所申告之犯罪事實為虛偽之情形下，
    仍執意誣告告訴人，不僅對於告訴人造成名譽上之侵害，更
    虛耗司法資源，漠視國家司法權之行使，且於長達4 年餘之
    偵審期間，均矢口否認犯行之犯後態度，然先於另案本院審
    理中撤回對於證人陳榮塘、陳榮義之傷害告訴（依據刑事訴
    訟法第239 條前段之規定，此時對於告訴人所提之傷害告訴
    亦生撤回告訴之效力），此有本院96年度易字第682 號判決
    、臺灣嘉義地方法院檢察署檢察官96年度調偵字第268 號聲
    請簡易判決處刑書附卷可稽（見99年度偵續一字第3 號卷第
    54頁）。復於本案偵查中，另撤回對於告訴人之傷害告訴（
    見99年度偵續一字第3 號卷第13頁），亦有同署檢察官99年
    度偵字第759 號不起訴處分書在卷可佐（見99年度偵續一字
    第3 號卷第55至56頁），足見被告自始至終雖未坦承犯行，
    然仍得見其誣告之後，無欲強令告訴人接受刑事追訴、裁判
    之意，尚非無可取之處等一切情狀，量處如主文所示之刑，
    以資懲儆。末查被告為上開誣告犯行後，中華民國九十六年
    罪犯減刑條例業於96年6 月15日經立法院三讀通過，並於同
    年7 月16日施行，本件被告犯行，其犯罪時間係在96年4 月
    24日以前，合於減刑條件，是本件被告上開犯行，自應依中
    華民國九十六年罪犯減刑條例第7 條之規定，就其所犯誣告
    罪之宣告刑諭知減得之刑，以啟自新。
據上論斷，應依刑事訴訟法第299 條第1 項前段，刑法第169 條
第1 項，中華民國九十六年罪犯減刑條例第2 條第1 項第3 款、
第7 條，判決如主文。
本案經檢察官林俊良到庭執行職務。
中    華    民    國   100    年     4    月    12    日
                  刑事第一庭    審判長法  官  許進國
                                      法  官  呂美玲
                                      法  官  張志偉
以上正本證明與原本無異。
如不服本判決應於收受判決後10日內向本院提出上訴書狀，並應
敘述具體理由；其未敘述上訴理由者，應於上訴期間屆滿後20日
內向本院補提理由書（均須按他造當事人之人數附繕本）「切勿
逕送上級法院」。告訴人或被害人如對於本判決不服者，應具備
理由請求檢察官上訴，其上訴期間之計算係以檢察官收受判決正
本之日期為準。
中    華    民    國   100    年    4     月    12    日
                                      書記官  張子涵
附錄法條：
刑法第169 條第1 項
（誣告罪）
意圖他人受刑事或懲戒處分，向該管公務員誣告者，處 7 年以
下有期徒刑。
意圖他人受刑事或懲戒處分，而偽造、變造證據，或使用偽造、
變造之證據者，亦同。